臺灣基隆地方法院刑事判決　
111年度金訴字第167號
公  訴  人  臺灣基隆地方檢察署檢察官
被      告  呂紹陽


                    （另案於法務部○○○○○○○○附設勒戒處所執行中）
上列被告因詐欺等案件，經檢察官提起公訴（111年度偵字第208
4號），因被告於準備程序中就被訴事實為有罪之陳述，經告以
簡式審判之旨，並聽取意見後，本院合議庭裁定由受命法官獨任
進行簡式審判程序，茲判決如下：
    主  文
呂紹陽犯三人以上共同詐欺取財罪，處有期徒刑壹年貳月。未扣
案犯罪所得新臺幣參仟元沒收，於全部或一部不能沒收或不宜執
行沒收時，追徵其價額。
    事  實
一、呂紹陽於民國110年10月18日前某日起，為償還積欠Telegra
    m暱稱「柏鈞」之成年男子（真實姓名年籍不詳）鉅額賭債
    ，而透過「柏鈞」，加入「柏鈞」所屬成員在3人以上之詐
    欺集團（所涉參與犯罪組織部分，現由臺灣高等法院以111
    年度上訴字第621號案件審理中)，擔任車手負責提領款項並
    轉交上手，約定報酬為提領款項1日，即可抵償所積欠「柏
    鈞」之債務新臺幣（下同）3,000元。嗣呂紹陽即與該集團
    成員「柏鈞」等人共同意圖為自己不法之所有，基於3人以
    上共同犯詐欺取財，及隱匿詐欺犯罪不法所得去向之洗錢犯
    意聯絡，先由該集團不詳成員於110年10月18日晚間8時23分
    許，撥打電話予利奕廷（原名：利宗祥），假冒係裕富數位
    資融公司人員、中國信託銀行客服人員，佯稱需利奕廷操作
    網路銀行APP，始能夠取消錯誤設定之借貸款項云云，致利
    奕廷陷於錯誤，而於同年月19日凌晨0時3分許及凌晨0時23
    分許，各匯款4萬9,988元，至該集團成員以不詳方式取得之
    高婷慧所申辦之華南商業銀行帳號000-000000000000號帳戶
    （下稱本案華南帳戶。高婷慧所涉幫助詐欺罪嫌，業經臺灣
    新竹地方檢察署檢察官以不起訴處分）；再由「柏鈞」指示
    呂紹陽前往拿取本案華南帳戶之提款卡，並持之提領贓款，
    呂紹陽隨即依指示於如附表所示之時間，至如附表所示之地
    點，提領如附表所示之款項後，再依指示將所提得之9萬9,0
    30元及該提款卡上繳給「柏鈞」指定之人，以此等迂迴層轉
    之方式，掩飾及隱匿詐欺犯罪所得之本質及去向，呂紹陽亦
    因此順利抵償所積欠「柏鈞」債務3,000元。嗣利奕廷發現
    受騙後報警處理，經警循線查獲上情。
二、案經利奕廷訴由基隆市警察局第二分局報告臺灣基隆地方檢
    察署檢察官偵查起訴。
    理  由
壹、程序事項
    本案被告呂紹陽所犯係死刑、無期徒刑、最輕本刑為3年以
    上有期徒刑以外之罪，其於準備程序中就被訴事實為有罪之
    陳述，經法官告知簡式審判程序之旨，並聽取公訴人、被告
    之意見後，經本院合議庭裁定由受命法官獨任進行簡式審判
    程序，且依刑事訴訟法第273條之2規定，簡式審判程序之證
    據調查，不受第159條第1項、第161條之2、第161條之3、第
    163條之1及第164條至第170條規定之限制。
貳、實體事項
一、上揭事實，業據被告於警詢、偵訊及審理時均坦承不諱，並
    經證人即告訴人利奕廷於警詢時證述明確，復有告訴人提供
    之轉帳及通話紀錄截圖、ATM提領畫面截圖、本案華南帳戶
    開戶基本資料及交易明細等件在卷可查（見111年度偵字第2
    084號卷【下稱偵2084卷】第13至14頁、第17至18頁、第28
    至29頁），足見被告上揭自白與事實相符，堪以採信。本案
    事證明確，被告犯行洵堪認定，應依法論科。
二、論罪科刑
㈠、核被告所為，係犯刑法第339條之4第1項第2款之三人以上共
    同詐欺取財罪及洗錢防制法第14條第1項之一般洗錢罪。
㈡、被告與「柏鈞」及所屬詐欺集團其他成員間，互有犯意聯絡
    及行為分擔，為共同正犯。
㈢、被告與共犯數次詐騙告訴人轉帳，又數次提領告訴人轉入本
    案華南帳戶之款項，分別係於密切接近之時、地實施，各侵
    害同一之法益，各行為之獨立性極為薄弱，依一般社會健全
    觀念，在時間差距上，難以強行分開，在刑法評價上，應分
    別視為數個舉動之接續施行，合為包括之一行為予以評價，
    核屬接續犯，而各為包括之一罪。
㈣、被告與共犯詐騙告訴人轉帳並提領層轉之犯行，係以局部合
    致之一行為，同時觸犯加重詐欺取財罪與一般洗錢罪，為想
    像競合犯，依刑法第55條之規定，應從一重之三人以上共同
    犯詐欺取財罪處斷。
㈤、另按想像競合犯之處斷刑，本質上係「刑之合併」。其所謂
    從一重處斷，乃將想像競合犯組成之評價上數罪，合併為科
    刑一罪，其所對應之刑罰，亦合併其評價上數罪之數法定刑
    ，而為一個處斷刑。易言之，想像競合犯侵害數法益者皆成
    立犯罪，論罪時必須輕、重罪併舉論述，同時宣告所犯各罪
    名，包括各罪有無加重、減免其刑之情形，亦應說明論列，
    量刑時併衡酌輕罪部分量刑事由，評價始為充足，然後依刑
    法第55條前段規定「從一重處斷」，非謂對於其餘各罪可置
    而不論。因此，法院決定處斷刑時，雖以其中最重罪名之法
    定刑，做為裁量之準據，惟於裁量其輕重時，仍應將輕罪合
    併評價在內（最高法院108年度台上字第4405、4408號判決
    參照）；基此，除非輕罪中最輕本刑有較重於重罪之最輕本
    刑，而應適用刑法第55條但書規定重罪科刑之封鎖作用，須
    以輕罪之最輕本刑形成處斷刑之情形以外，則輕罪之減輕其
    刑事由若未形成處斷刑之外部性界限，自得將之移入刑法第
    57條或第59條之科刑審酌事項內，列為是否酌量從輕量刑之
    考量因子。是法院倘依刑法第57條規定裁量宣告刑輕重時，
    一併具體審酌輕罪部分之量刑事由，應認其評價即已完足（
    最高法院109年度台上字第3936號判決參照）。又洗錢防制
    法第16條第2項規定：「犯前2條之罪，在偵查或審判中自白
    者，減輕其刑。」，本案被告於偵查及審判中自白一般洗錢
    罪，依上開規定原應減輕其刑，雖其所犯一般洗錢罪係屬想
    像競合犯中之輕罪，然揆諸上述說明，本院於後述量刑時仍
    當一併衡酌該部分減輕其刑事由，附此敘明。
㈥、爰審酌被告不思循正途獲取金錢，竟貪圖不法利益，擔任詐
    欺集團車手，負責提領詐得款項並上繳，造成告訴人受有財
    產上之損害非微，並助長詐欺歪風，所為實屬不當；兼衡被
    告坦承犯行之犯後態度、曾因詐欺案件經論罪科刑並執行完
    畢之素行（有臺灣高等法院被告前案紀錄表在卷可查）、參
    與之程度與分工、共同詐得並上繳之款項金額；並考量被告
    就洗錢犯行，已符合相關自白減刑規定（學理所稱想像競合
    所犯輕罪之釐清作用）；暨衡以其於審理時自述學歷為高中
    肄業，之前從事美髮設計師，月收約8至9萬元，未婚，無子
    女，家庭經濟狀況勉持等一切情狀，量處如主文所示之刑。
三、被告本案於110年10月19日依指示提款並上繳款項後，因此
    獲有免除3,000元債務之財產上利益，核為其犯罪所得，應
    依刑法第38條之1第1項前段之規定宣告沒收，且依同條第3
    項之規定，諭知於全部或一部不能沒收或不宜執行沒收時，
    追徵其價額。
據上論斷，應依刑事訴訟法第273條之1第1項、第284條之1、第2
99條第1項前段，判決如主文。
本案經檢察官陳淑玲提起公訴，檢察官林姿妤到庭執行職務。
中　　華　　民　　國　　111 　年　　7 　　月　　13　　日
                  刑事第六庭    法　官　施又傑
以上正本證明與原本無異。
如不服本判決應於收受送達後20日內向本院提出上訴書狀，並應
敘述具體理由；其未敘述上訴理由者，應於上訴期間屆滿後20日
內向本院補提理由書(均須按他造當事人之人數附繕本)「切勿逕
送上級法院」。
中　　華　　民　　國　　111 　年　　7 　　月　　13　　日
                                書記官　連珮涵
附錄本案所犯法條全文：
中華民國刑法第339條之4
犯第 339 條詐欺罪而有下列情形之一者，處 1 年以上 7 年以
下有期徒刑，得併科 1 百萬元以下罰金：
一、冒用政府機關或公務員名義犯之。
二、三人以上共同犯之。
三、以廣播電視、電子通訊、網際網路或其他媒體等傳播工具，
    對公眾散布而犯之。
前項之未遂犯罰之。

洗錢防制法第14條
有第二條各款所列洗錢行為者，處 7 年以下有期徒刑，併科新
臺幣 5 百萬元以下罰金。
前項之未遂犯罰之。
前二項情形，不得科以超過其特定犯罪所定最重本刑之刑。

附表：
提領時間 提領地點 提領金額 （新臺幣） 110年10月19日凌晨0時17分許 基隆市○○區○○路0號1樓之統一超商港都門市之中國信託銀行ATM 2萬元（起訴書誤將5元手續費計入提領金額） 110年10月19日凌晨0時18分許  2萬元（起訴書誤將5元手續費計入提領金額） 110年10月19日凌晨0時19分許  9,000元（起訴書誤將5元手續費計入提領金額） 110年10月19日凌晨0時27分許 基隆市○○區○○路000號中國信託銀行基隆分行ATM 2萬元（起訴書誤將5元手續費計入提領金額） 110年10月19日凌晨0時28分許  2萬元（起訴書誤將5元手續費計入提領金額） 110年10月19日凌晨0時29分許  1萬元（起訴書誤將5元手續費計入提領金額）